最高法院刑事判決　　　　　　　九十六年度台上字第五一０號
上　訴　人　台灣高等法院檢察署檢察官
被　　　告　甲○○
　　　　　　乙○○
　　　　　　　　　　繕為Ｚ000000000）
上列上訴人因被告等偽造文書案件，不服台灣高等法院中華民國
九十三年五月十九日第二審判決（九十三年度上訴字第六二七號
，起訴案號：台灣板橋地方法院檢察署九十一年度偵字第二二九
八五號），提起上訴，本院判決如下：
    主  文
上訴駁回。
    理  由
按刑事訴訟法第三百七十七條規定，上訴於第三審法院，非以判
決違背法令為理由，不得為之。是提起第三審上訴，應以原判決
違背法令為理由，係屬法定要件。如果上訴理由書狀並未依據卷
內訴訟資料，具體指摘原判決不適用何種法則或如何適用不當，
或所指摘原判決違法情事，顯與法律規定得為第三審上訴理由之
違法情形，不相適合時，均應認其上訴為違背法律上之程式，予
以駁回。本件檢察官上訴意旨略稱：(一)、證人蔡淑芬、蔡西端及
被告甲○○於檢察官初次訊問時均供陳甲○○曾居住於台北縣汐
止市○○路○段三八二號一樓，檢察官於偵查中依上址傳喚甲○
○，甲○○亦能按時出庭，足見甲○○確曾住於上址，雖甲○○
於偵查中曾經檢察官二度傳喚而未到庭，但此係甲○○已將其通
訊處所改為汐止市○○路○段三九四號十二樓之故，況甲○○、
蔡淑芬亦均供陳其等在本件發生後已結束同居關係，並因分手而
搬離原住之汐止市○○路○段三八二號一樓，乃原判決竟以檢察
官曾二度依汐止市○○路○段三八二號一樓傳喚甲○○未著，據
認甲○○於投案後在偵查時所供其仍住於汐止市○○路○段三八
二號一樓，係為附和蔡淑芬、蔡西端之供述，進而推論甲○○於
偵查時自白係其將本件頂拼贓車借予蔡淑芬，顯不足採信，自有
認定事實不依卷證資料及違反經驗法則之違誤。(二)、甲○○、蔡
淑芬就其等原係男女朋友，曾在汐止、台東等處同居，蔡淑芬並
幫甲○○帶過小孩等供述，悉相符合，雖其等對彼此交往時間、
為何分手等事項，所供不甚一致，但所謂男女間開始交往，其定
義並非明確，原判決僅以甲○○、蔡淑芬所稱彼此交往之時間，
一稱三年多，一稱二年多，即認其等供述不相一致，實有不妥；
另男女分手之原因亦不只一端，常因個人主觀之看法而異其認知
，原判決徒以甲○○、蔡淑芬就其等分手原因之供述稍有差異，
即認其等供詞不可採信，亦有未當。(三)、現代男女對感情之態度
日趨開放，彼此相愛就可共賦同居，一旦感情轉薄，又可分手不
再聯絡，蔡淑芬於與甲○○分手後不知如何與甲○○聯絡，並無
足奇，且蔡淑芬於遭警查獲時，既尚未與甲○○分手，其為保護
甲○○而未將之供出，迨其與甲○○分手後乃予供出，亦無違常
情，原判決以蔡淑芬於事後始指證係甲○○交給其頂拼贓車，即
認蔡淑芬事後翻異之詞不可採信，並有採證不依證據及違反經驗
法則之違法云云。
惟查原判決以公訴意旨略稱：被告甲○○於民國八十八年三月間
，為以低價購得出廠年份為西元一九九九年之新車，乃提供蔡淑
芬（所涉贓物罪嫌另案審理）所有出廠年份為一九九九年，白色
，車牌號碼ＣＺ－七三七二號之自小客車行車執照，供被告乙○
○憑以取得相同廠牌、款式及出廠年份之自小客車。乙○○因此
意圖為自己不法之所有，於八十八年三月二十三日二十二時四十
分許，在台北市○○區○○路二段一七０號前，竊取廠牌、款式
及出廠年份均與ＣＺ－七三七二號自小客車相同，屬宗立有限公
司所有車牌號碼為ＤＭ－一０九七號之自小客車後，將該車原引
擎號碼磨損，偽造為４Ｇ９２ＬＯ３２３９０，車身號碼亦加以
磨損，偽造為Ａ0000000，並偽造車牌號碼為ＣＺ－七三
七二號之汽車車牌二面，頂拼於所竊得之車牌號碼ＤＭ－一０九
七號贓車（下稱頂拼之贓車）上。乙○○於完成竊盜、頂拼工作
後，即與甲○○約定於八十八年三月底在台北市○○○路與德惠
街口交車，約定價格為新台幣（下同）十萬元，甲○○明知乙○
○所交付者為頂拼而成之贓車，仍於上開約定時、地，交付現金
八萬元予乙○○而故買之，取得後使用二月餘，復轉供知情之蔡
淑芬使用。嗣於同年十月十一日二十一時三十分許，為警在台中
縣清水鎮○○路永安巷五十五號旁之「上進鮮花店」倉庫內查獲
，並同步查扣懸掛ＣＺ－七三七二號車牌之自小客車二輛、行照
三張及車牌四面，始循線查知上情。因認乙○○涉有刑法第三百
二十條第一項之竊盜、第二百十六條、第二百二十條、第二百十
條之行使偽造準私文書及第二百十六條、第二百十二條之行使偽
造特種文書等罪嫌（其中竊盜及行使偽造特種文書罪嫌部分均係
不得上訴第三審之案件，詳後述），甲○○則涉有刑法第三百四
十九條第二項之故買贓物、第二百十六條、第二百二十條、第二
百十條之行使偽造準私文書及第二百十六條、第二百十二條之行
使偽造特種文書等罪嫌（其中故買贓物及行使偽造特種文書罪嫌
部分均係不得上訴第三審之案件，詳後述），乙○○、甲○○（
下稱被告等）所犯上開各罪有方法結果之牽連關係，應從一重之
行使偽造準私文書罪處斷等情。但經審理結果，認為不能證明被
告等犯罪，乃維持第一審諭知被告等無罪之判決，駁回檢察官在
第二審之上訴，已詳細說明其取捨證據及得心證之理由。對甲○
○自白頂拼之贓車係其向乙○○購得後借予蔡淑芬使用，雖與蔡
淑芬於偵審中所證相符合，但蔡淑芬於警詢及檢察官初訊時已證
陳該頂拼之贓車係其二哥蔡西端交其使用，其前後供述不一，所
證如何已難認為真實；檢察官於偵查中依蔡淑芬、蔡西端所提供
之地址即汐止市○○路○段三八二號一樓傳喚甲○○，甲○○係
經檢察官三次傳喚始到庭，且其於到庭後雖表示仍住在汐止市○
○路○段三八二號一樓，然此與其嗣於第一審所供始終住於汐止
市○○路○段三九四號十二樓，不相吻合，甲○○上開於偵查中
所供，顯為附和蔡淑芬、蔡西端之供述，另甲○○、蔡淑芬就其
等交往多少時間，一稱二年多，一稱三年多，對其等分手之原因
，一稱沒錢繳貸款，一稱小孩、感情因素，供詞亦不相侔，據此
如何足以證明甲○○自白係其向乙○○買受頂拼之贓車後轉借予
蔡淑芬使用一節應屬不實；蔡淑芬自其經警查獲後至甲○○出庭
應訊時，既與甲○○仍在同居中，竟無法供出甲○○之住址及聯
絡電話，如何足認與常情相違背，亦已詳加敘明。檢察官上訴意
旨對原審之論斷，究有何違背經驗法則或論理法則等違法情形，
並未依據卷內資料具體表明，徒執陳詞，以甲○○經檢察官依蔡
淑芬、蔡西端所提供之地址三度傳喚後已經到庭，其前二次經傳
喚未到，乃因已與蔡淑芬分手而變更住所導致，原審卻誤認甲○
○於偵查中仍陳稱其住在上址，係為附和蔡淑芬、蔡西端之供述
；甲○○、蔡淑芬就彼此交往時間、為何分手等事項之供述雖不
甚一致，但此係因男女交往定義不明，個人對分手原因認知互異
之故；蔡淑芬於遭警查獲時為保護男友甲○○而未將之供出，迨
其與甲○○分手後乃予供出，另其既與甲○○分手，致不知甲○
○當時住址及聯絡電話，均無違常情云云，據指原判決不採信甲
○○之自白及蔡淑芬嗣後之證述為違背法令，係以自己之說詞，
對原審採證認事之適法職權行使，並已於判決內說明之事項，漫
事指摘，復為單純之事實上爭辯，依首開說明，自非適法之第三
審上訴理由，其關於偽造及行使偽造準私文書部分之上訴違背法
律上之程式，應予駁回。又刑事訴訟法第三百七十六條所列各罪
之案件，經第二審判決者，不得上訴於第三審法院，為該法條所
明定。本件乙○○被訴竊盜、行使偽造特種文書及甲○○被訴故
買贓物、行使偽造特種文書部分，檢察官係依刑法第二百十六條
、第二百十二條及第三百二十條第一項、第三百四十九條第二項
之罪嫌提起公訴，核分屬刑事訴訟法第三百七十六條第一款、第
二款、第七款之案件。依上開說明，既經第二審判決，自不得上
訴於第三審法院，檢察官猶對此部分提起上訴，顯為法所不許，
亦應予駁回。
據上論結，應依刑事訴訟法第三百九十五條前段，判決如主文。
中　　華　　民　　國　九十六　年　　一　　月　二十五　日
                      最高法院刑事第十一庭
                          審判長法官  謝　俊　雄
                                法官  陳　世　雄
                                法官  魏　新　和
                                法官  吳　信　銘
                                法官  徐　文　亮
      本件正本證明與原本無異
                                      書  記  官
中　　華　　民　　國　九十六　年　　一　　月　三十一　日
                                                      Ｑ
